【裁判字號】    89,台非,452
【裁判日期】    891130
【裁判案由】    誣告
【裁判全文】
最高法院刑事判決                                八十九年度台非字第四五二號
    上訴人  最高法院檢察署檢察總長
    被  告  甲○○
右上訴人因被告誣告案件，對於台灣台中地方法院中華民國八十八年七月二十九日第
一審確定判決（八十八年度豐簡字第三○○號，聲請簡易判決處刑案號：台灣台中地
方法院檢察署八十八年度偵字第九六一九號），認為違法，提起非常上訴，本院判決
如左：
    主  文
原判決關於違背法令部分撤銷。
    理  由
非常上訴理由稱：「一按判決不適用法則或適用法則不當者為違背法令；又受有期徒
刑之執行完畢，或無期徒刑有期徒刑一部之執行而赦免後，五年以內再犯有期徒刑以
上之罪者，為累犯，加重本刑至二分之一，刑事訴訟法第三百七十八條、刑法第四十
七條分別定有明文。又刑法第四十八條所謂更定其刑，必其累犯之發覺，係在裁判確
定之後，始足當之，苟在裁判確定之前，已經發覺有累犯情事者即無適用之餘地。事
實審法院於審理時如發覺被告有累犯之事實自應論以累犯並依法加重其刑，倘已發覺
為累犯而於判決時漏論累犯並加重其刑，亦僅能依上訴程序或非常上訴程序予以救濟
，殊難再依刑法第四十八條前段之規定更定其刑，此有八十五年度台非字第一六一號
判決可資參酌。本件被告甲○○曾犯恐嚇罪，經台灣高等法院八十五年度上訴字第五
六九三號，判處有期徒刑一年確定，並經同院檢察署於八十六年七月十二日執行完畢
，此有刑案資料查註紀錄表附於台灣台中地方法院檢察署、八十八年度偵字第九六一
九號卷（即原判決之偵查卷）可稽。詎未逾五年，被告復於八十八年二月二十三日謊
報支票遺失，填具遺失票據申報書，向警察機關請求偵辦侵佔遺失物罪，觸犯刑法第
二百七十一條第一項未指定犯人之誣告罪，經原確定判決以誣告罪論處，惟該罪係一
年以下有期徒刑、拘役或三百元以下罰金之罪，原判決未依職權詳查，致未依累犯之
規定加重其刑，揆諸上開說明，自有適用法則不當之違法。二案經確定，應依刑事訴
訟法第四百四十一條、第四百四十三條提起非常上訴，以資糾正。」云云。
本院按受有期徒刑之執行完畢，或受無期徒刑或有期徒刑一部之執行而赦免後，五年
以內再犯有期徒刑以上之罪者，為累犯，刑法第四十七條定有明文。經查本件被告甲
○○前因犯恐嚇罪，經台灣高等法院判處有期徒刑一年確定（八十五年上訴字第五六
九三號），並經台灣高等法院檢察署檢察官指揮執行於八十六年七月十二日期滿出獄
，有刑案資料作業個別查詢報表附台灣台中地方法院檢察署八十八年度偵字第九六一
九號卷（即原判決卷證內之偵查卷）可稽，其於八十八年二月二十三日意圖使人受刑
事處分，向台中縣大雅鄉農會信用部偽報其所有以該農會信用部為付款人，帳號00
00000之一，支票號碼ＦＡ0000000至ＦＡ00000000之支票十九
紙遺失，填具遺失票據申報書請求警察機關偵辦，未指定犯人而向該管公務員誣告犯
罪，揆之前開說明，已構成累犯，乃原判決未依法予以調查審認並依法以累犯論科，
自有依法應於審判期日調查之證據未予調查及不適用法則之違法，其判決自屬違背法
令。案經確定，非常上訴意旨執以指摘，洵有理由，惟原判決尚非不利於被告，應由
本院僅將原判決關於違背法令部分撤銷，以資糾正。
據上論結，應依刑事訴訟法第四百四十七條第一項第一款前段，判決如主文。
中      華      民      國    八十九    年     十一     月     三十     日
                              最高法院刑事第十庭
                                  審判長法官  莊  登  照
                                        法官  洪  明  輝
                                        法官  蔡  清  遊
                                        法官  黃  一  鑫
                                        法官  林  秀  夫
      右正本證明與原本無異
                                              書  記  官
中      華      民      國    八十九    年     十二     月      六      日


司法院資訊處製作；財團法人民間司法改革基金會備份。
